【裁判字號】    92,台上,3678
【裁判日期】    920703
【裁判案由】    強盜
【裁判全文】
最高法院刑事判決                              九十二年度台上字第三六七八號
    上  訴  人  甲○○
右上訴人因強盜案件，不服台灣高等法院中華民國九十二年四月二十八日第二審判決
︵九十二年度上訴字第九九三號，起訴案號：台灣台北地方法院檢察署九十一年度偵
字第二二七五二號︶，提起上訴，本院判決如左：
    主  文
上訴駁回。
    理  由
按刑事訴訟法第三百七十七條規定，上訴於第三審法院，非以判決違背法令為理由，
不得為之。是提起第三審上訴，應以原判決違背法令為理由，係屬法定要件。如果上
訴理由狀並未依據卷內訴訟資料，具體指摘原判決不適用何種法則或如何適用不當，
或所指摘原判決違法情事，顯與法律規定得為第三審上訴理由之違法情形，不相適合
時，均應認其上訴為違背法律上之程式，予以駁回。本件原判決認定上訴人甲○○與
共犯林家發︵第一審通緝中︶有其事實欄所載之犯行，已詳述其所憑之證據及認定之
理由。對於上訴人所為被害人田陳淑華年老行動不便，伊無需捏其脖子，使其不能抗
拒，係直接搶奪其金項鍊，非強盜云云之辯解，認係空言飾詞，不足採信，亦依調查
所得之證據資料詳加指駁及說明。因而維持第一審論處上訴人強盜罪刑︵處有期徒刑
六年︶之判決，駁回上訴人在第二審之上訴。上訴人仍表不服，提起第三審上訴，其
上訴意旨略謂：︵一︶、被害人患病坐輪椅，意識及行動失自主能力，照顧之外籍女
傭 KUSMINI身材瘦小，上訴人只需出其不意搶奪即可得手，原判決未詳加調查，復無
被害人受傷之診斷證明書，即採信被害人之指訴，有證據調查未盡及理由不備之違法
。︵二︶、原審審判期日並未命上訴人陳述上訴要旨，未踐行訊問被告及調查證據之
程序，對於準備程序之調查筆錄未依法宣讀或告以要旨，未傳喚被害人到庭，即行判
決，自屬違法。︵三︶、原判決既認上訴人係因支付父親醫療費及房貸負擔沈重，一
時失慮，又未傷害被害人，所得財物不多，犯罪態度良好，顯有情輕罰重之情，原審
未依刑法第五十九條減輕其刑，有不適用法則之違法云云。惟查：︵一︶、原判決依
憑被害人及 KUSMINI之指訴，卷附現場附近街道裝設攝影機錄影翻拍之上訴人及其機
車照片等證據，詳為說明認定上訴人有與林家發共犯本件強盜犯行之理由，並已就上
訴人所辯無需強盜予以指駁，其採證認事，自形式上觀察，並無證據調查未盡及判決
理由不備之違法情事。至有無被害人之診斷證明書，並不影響其指訴之可信性，上訴
意旨以此指摘，自非合法。︵二︶、原審於審判期日確已命上訴人陳述上訴要旨後，
就犯罪事實一一加以訊問，並對採為判決基礎之證據包括調查筆錄等，依法踐行宣讀
或告以要旨等調查程序，有審判筆錄可稽，核無上訴意旨所指之訴訟程序違法情事，
雖未再傳喚被害人，但原判決已敘明無傳喚必要之理由，要難指為違法。︵三︶、刑
法第五十九條規定酌減其刑，必於犯罪之情狀，在客觀上足以引起一般同情，認宣告
法定最低刑猶嫌過重者，始有其適用，且係事實審法院審判職權得為自由裁量之事項
，上訴意旨以法定刑內可為從輕量刑標準之事項，指原判決未適用刑法第五十九條之
規定酌減為不適用法則之違法，顯非適法之第三審上訴理由。依上開說明，本件上訴
殊難認已具備首揭法定形式要件，為違背法律上之程式，應予駁回。
據上論結，應依刑事訴訟法第三百九十五條前段，判決如主文。
中      華      民      國    九十二    年      七      月      三      日
                              最高法院刑事第十二庭
                                  審判長法官  張  淳  淙
                                        法官  謝  俊  雄
                                        法官  蘇  振  堂
                                        法官  張  春  福
                                        法官  呂  丹  玉
      右正本證明與原本無異
                                              書  記  官
中      華      民      國    九十二    年      七      月      十      日
                                                                        Ｒ


司法院資訊處製作；財團法人民間司法改革基金會備份。
